【裁判字號】    91,訴,171
【裁判日期】    920424
【裁判案由】    強盜等
【裁判全文】
臺灣板橋地方法院刑事判決                          九十一年度訴字第一七一號
    公  訴  人  臺灣板橋地方法院檢察署檢察官
    被      告  丁○○
    指定辯護人  甲○公設辯護人
右列被告因強盜等案件，經檢察官提起公訴（九十年度偵字第一○三二八號），甲○
判決如左：
    主  文
丁○○共同傷害人之身體，處有期徒刑肆月。如易科罰金，以參佰元折算壹日。
    事  實
一、丁○○於民國九十年六月十日十四時許，在壬○○經營位於台北縣樹林市○○路
    二九之一號之「艷庭檳榔攤」內，與癸○○、己○○、壬○○、其母丙○○等人
    飲酒聊天，其一人陸續飲用六瓶罐裝啤酒後，於同日十七時五十二分許，其已呈
    精神耗弱之程度，嗣同時其跨越中華路返回對面位於台北縣樹林市○○路七十六
    號四樓之住處前一樓門口，適乙○○持第一商業銀行存款帳戶之提款卡在隔壁即
    台北縣樹林市○○路七十八號之樹林市農會大同辦事處提款機提款九萬元，其因
    判斷力減退而出聲叫喚乙○○『朋友、朋友』並招手，使乙○○誤認丁○○為其
    認識之朋友，並於提款完畢後上前查看，不料丁○○之右手往乙○○置九萬元現
    金之上衣左口袋方向伸去，乙○○認丁○○欲搶奪其現金九萬元，乃出手將丁○○之右手撥開，丁○○隨即轉身跨越中華路走至對面前開「艷庭檳榔攤」旁之不
    知名診所處，乙○○旋自後追及，並抓住丁○○的衣領問『你要做什麼，你要搶
    錢嗎』，丁○○竟起傷害人身體之犯意，與乙○○互毆，隨後有四名與之有犯意
    聯絡姓名不詳之成年男子加入共同毆打乙○○，嗣從旁陸續有不詳姓名之人加入
    鬥毆，致乙○○因而受有頭皮多處挫、瘀傷、面部多處挫擦傷、左眼眶下方淺裂
    傷、胸壁前後多處挫瘀傷及擦傷、左肘左前壁多處挫擦傷及瘀傷之傷害。
二、案經乙○○訴由台北縣警察局樹林分局報請台灣板橋地方法院檢察署檢察官偵查
    起訴。
    理  由
壹、有罪部分：
一、訊據被告丁○○固坦承於右揭時地與告訴人乙○○發生互毆之情事，惟矢口否認
    涉有與其他人共同毆打告訴人，辯稱：不知道檳榔攤有人出來一起打告訴人，伊
    當時正要回家，在樓梯間發現沒有鑰匙，就下樓跟母親拿鑰匙，開樓下大門時，
    告訴人就將伊攔下，且打手機向他朋友說『有人要把我怎樣』，伊不認識他，伊
    沒有理他，就到對面找母親拿鑰匙，當伊穿越安全島，他就拿安全帽從後面打伊
    之頭部，伊就回手打他的臉及胸，伊與告訴人就互毆，過沒多久，從路二側來很
    多人，有些人持木棒、有些拿磚頭，不像是來勸架，後來他們就拿磚頭敲伊，伊
    被磚頭敲破頭就暈過去，後來發生什麼事，就不知道了云云。經查：
  (1)右揭事實，業據告訴人於警詢、偵訊及甲○訊問審理時先後指述遭被告與數名不
    詳姓名之男子共同毆打成傷等情一致，並據證人辛○○於警詢時證稱：「我聽到
    有人喊『給他死』，才探頭出去看，起先看到丁○○及另外四名男子毆打乙○○
    ，後來聽到乙○○有喊了一聲，但我沒有聽到他喊什麼，隨即就從路邊有很多人
    靠近他們並和他們打在一起」（見偵查卷第八頁）、於偵訊時證稱：「先看到丁○○等五人打乙○○，陸續有路人十幾個人加入」（見偵查卷第四十三頁背面）
    及甲○訊問時證稱：「（問：有無看到當時情形）我當時在家看電視，我聽到很
    大聲說『給他死』（國語發音），我就到陽台往外看，我看到有一個人倒在地上
    有四個人在打他，現場共有四、五個人，其中有一人拿花盆，但拿不起來，好像
    是要拿起來砸倒在地上的人，後來告訴人爬起來，喊了一聲，因為我在對街，沒
    有聽到他喊什麼，之後就很多騎摩托車的人停下來圍過去，原來圍告訴人的人就
    散開，我就下樓，就看到圍被告，至於打他的人有幾人，我不清楚，我看到時是
    在人行道路邊打。（問：倒在地上的人是何人）告訴人。（問：四、五個人中有
    無在現場法庭內的人）有一個是被告，沒有癸○○。（問：後來你有無下樓）有
    ，之前我以為是酒客在打架。（問：看到圍毆告訴人的人，有無手上拿工具）我
    看到拳打腳踢，後來有人拿安全帽敲告訴人。」等語（見甲○九十一年八月一日
    訊問筆錄）及證人丙○○於警訊時證稱：「當時只有丁○○、乙○○與另二名不
    認識之男子互相毆打。丁○○離開回家約十分鐘左右，我發現檳榔攤旁有人打架
    ，我看見丁○○與另外三名男子在打架，我就上前去勸架，約過五分鐘就有一群
    人過來打丁○○」（見偵查卷第十五頁）及於甲○訊問時證稱：「當時我正在檳
    榔攤與老闆娘壬○○聊天，他們之前發生何事我不知道，是他們二人打架打到靠
    檳榔攤旁時我才看到，我看到對方才很多人，我兒子倒在地上，我就撲在我兒子
    身上，我叫他們不要打，他們就一直打他」等語（見甲○九十一年七月一日訊問
    筆錄）屬實。
  (2)另據案發當時樹林市農會大同辦事處裝設之錄影機所拍攝之現場錄影帶二捲，該
    錄影帶二捲內容經勘驗結果為「Ａ捲：九十年六月十日下午六時許，有二名男子
    一前一後，由提款機前直接跨越車流量大之馬路（中間有分隔島）之對面一間診
    所前，緊接著有拉扯情形，開始有人在旁觀看，隨之加入拉扯之人越來越多，在
    六時十分至二十分，警察到場處理。Ｂ捲：六月十日下午五時四十五分許，被害
    人乙○○頭代半罩式安全帽至提款機領錢，約於五十八分領錢離開，畫面直接跳
    到六時十六分二十秒，當時有很多路人查看對面診所附近之拉扯事件」，此有台
    灣板橋地方法院檢察署履勘筆錄一份可稽（附於偵查卷第五十六頁）。是被告與
    告訴人間先有互毆之行為，後有四名不詳姓名之成年男子加入毆打告訴人，告訴
    人雖否認有與被告互毆一情，惟據前述，應認被告辯稱係先與告訴人拉扯互毆一
    情，與事實相符，應堪採信，而被告否認有與其他姓名不詳之成年男子共同毆打
    告訴人之辯解，應係事後推卸責任及迴護該等男子之詞，不足以採信，另被告辯
    稱係告訴人先持安全帽從後面毆打伊之頭部云云，此部分業據前開證人證詞及錄
    影帶內容，均無證據證明，被告此部分辯解，亦不可採。
  (3)雖被告在鬥毆中亦受有頂部頭皮挫裂傷、兩處頭皮血腫傷害，此有仁愛醫院診斷
    證明書暨病歷資料一份附卷可證，惟按正當防衛以遇有現在不法之侵害為前提，
    如不法侵害尚未發生，即無防衛可言，有最高法院二十七年上字第二八七九號判
    例可資參照；又正當防衛之防衛行為須具有「必要性」，亦即其防衛之反擊行為
    ，須出於必要，如為防衛自己或他人之權利，該項反擊行為顯然欠缺必要性，非
    不可排除，即不能成立正當防衛，以阻卻違法；再衡之一般社會經驗法則，互毆
    係屬多數動作構成單純一罪而互為攻擊之傷害行為，縱令一方先行出手，而還擊
    一方在客觀上茍非單純僅對於現在不法之侵害為必要排除之反擊行為，因其本即
    有傷害之犯意存在，則對其互為攻擊之還手反擊行為，自無主張防衛權之餘地 (
    最高法院七十九年台上字第三八號、八十四年台非字第二０八號判決參照）。本
    件被告雖有因與告訴人、嗣候陸續加入之其他不詳姓名之男子互毆而遭毆打成傷
    之事實，惟此係被告是否對告訴人及其他不詳姓名之男子另提出傷害告訴之問題
    ，與本件認定被告與四名不詳姓名之成年男子共同傷害告訴人之罪責無關。
  (4)又被告辯稱係先與告訴人拉扯互毆，然後有一些人持木棒、磚頭，伊頭部被磚頭
    打傷一情，告訴人雖予以否認，惟據案發當時樹林市農會大同辦事處裝設之錄影
    被告亦自白有毆打告訴人一情，被告雖否認有與其他姓名不詳之成年男子共同毆
    打告訴人，惟此係被告事後推卸責任及迴護該等男子之詞，不足以採信。又被告
    辯稱係告訴人先持安全帽從後面毆打伊之頭部云云，惟此部分，業據前開證人證
    詞及錄影帶內容，均無證據證明，是被告此部分辯解，亦不可採。
  (3)而告訴人因被告與四名姓名不詳之成年男子共同毆打之行為，受有頭皮多處挫、
    瘀傷、面部多處挫擦傷、左眼眶下方淺裂傷、胸壁前後多處挫瘀傷及擦傷、左肘
    左前壁多處挫擦傷及瘀傷之傷害，有卷附之之仁愛醫院診斷證明書暨病歷資料一
    份在卷可稽。復有告訴人受傷照片暨所穿著沾有血跡衣服之照片十張（見偵查卷
    第十八張至二十二張）附卷可參。本件事證明確，被告犯行，洵堪認定。
二、核被告丁○○所為，係犯刑法第二百七十七條第一項之普通傷害罪。被告與四名
    不詳姓名之成年男子間，對於上開傷害犯行之實施，互有犯意聯絡及行為分擔，
    均為共同正犯。公訴人雖認被告涉有搶奪未遂而失強暴之準強盜未遂罪嫌，惟按
    刑法準強盜罪，係以竊盜或搶奪為前提，在脫免逮捕之情形，其竊盜或搶奪既遂
    者，即以強盜既遂論，如竊盜或搶奪為未遂，即以強盜未遂論，但竊盜或搶奪不
    成立時，雖有脫免逮捕而當場施以強暴、脅迫之情形，除可能成立他罪外，不能
    以準強盜罪論（最高法院六十八年台上字第二七七二號判例可資參照），查被告
    搶奪未遂罪嫌部分，尚無法證明，詳如後述，是尚難論以準強盜未遂罪，被告施
    強暴行為應論以傷害罪，公訴人認被告應論以準強盜未遂之罪，即有未洽，惟此
    部分與公訴人起訴之基本社會事實尚屬同一，爰依法變更起訴法條。另被告丁○○自九十年六月十日十四時許，在前開「艷庭檳榔攤」內，與癸○○、己○○、
    壬○○、其母丙○○等人飲酒聊天，其一人陸續飲用六瓶罐裝啤酒後已有醉意等
    情，業據其供明在卷，核與證人壬○○於警詢、偵訊及甲○訊問時證述之情節相
    符（分別詳見偵查卷第十一頁、第四十三業及甲○九十一年八月一日訊問筆錄）
    ，並據證人癸○○於甲○訊問時證稱：「伊當時坐下來喝了幾杯酒後離開去買菜
    」等語（見甲○九十一年八月一日訊問筆錄）及證人戊○○、庚○○即台北縣政
    府警察局樹林分局樹林派出所警員於甲○訊問時分別證稱：「本案由伊處理，被
    告當時滿臉很紅，站立不穩，必須要扶持東西才能站，伊是等隔天被告醒時，才
    做筆錄」、「'當時被告喝醉酒，躺在地上」（見甲○九十一年四月二十九日及
    同年五月二十二日訊問筆錄），告訴人於甲○訊問時陳稱：「被告當時有喝酒、
    酒氣很重」等語，另被告於案發後之當日十八時三十分許，經抽血檢驗其血液中
    之酒精濃度，其結果為被告血液中酒精濃度高達二五八點九（正常值為零至十）
    ，此有仁愛醫院九十一年九月十三日之回函暨所附被告之病歷資料一份在卷可證
    ，而據被告於仁愛醫院病歷資料得知，其九十年六月十日抽血檢查結果酒精濃度
    為二五八點九ｍｇ＼ｄｌ，對一般人該濃度嚴重造成運動失調、甚至爛罪情況，
    但對於經常酗酒之濫用者，其造成影響程度不同，此有法務部法醫研究所九十一
    年十月三十日法醫毒字第○九一○○○三三八○號函一紙附卷可稽，雖依被告血
    液中酒精濃度可達於心神喪失之程度，惟被告對於案發當時之行為內容尚能陳述
    ，被告於甲○訊問時亦陳稱當時意識很清楚，我是要在回家路上等語，足見被告
    對於外界事務，並非全然缺乏知覺、理念及判斷作用，然據告訴人及前開證人戊○○、庚○○前開證詞，可認被告當時對於外界事務之知覺、判斷能力已減退，
    足見被告行為時屬精神耗弱者，爰依刑法第十九條第二項之規定，減輕其刑。爰
    審酌被告素行、犯罪之動機、目的、犯罪情節、對告訴人造成身體侵害，未與告
    訴人達成和和解及犯罪後之態度等一切情狀，量處如主文所示之刑，並諭知易科
    罰金折算標準，以示懲儆。
貳、不另為無罪諭知部分：
一、公訴人認被告除有揭傷害犯外，有於右揭時地利用告訴人好奇而上前查看之際，
    出手搶奪其置於上衣口袋內之九萬元，惟經告訴人抵抗而未遂，嗣被告見狀立即
    轉身跨越馬路逃跑至對面位於上開路段二一九之一號旁之不知名診所處，旋為告
    訴人自後追及，被告為脫免逮捕，竟當場與之發生拉扯，並施以強暴，致告訴人
    受有前開傷害行為，係涉有刑法第三百二十五條第三項、第一項、第三百二十九
    條、第三百二十八條第四項、第一項之強盜未遂罪等情。經查，
二、按犯罪事實應依證據認定之，無證據不得推定其犯罪事實，刑事訴訟法第一百五
    十四條定有明文；次按認定犯罪事實，須依證據，而所謂證據，係指合法之積極
    證據就犯罪事實能為具體之證明者而言；又認定不利於被告之事實，須依積極證
    據，苟積極證據不足為不利於被告事實之認定時，即應為有利於被告之認定，更
    不必有何有利之證據。又所謂「積極證據足以為不利被告事實之認定」，係指據
    為訴訟上證明之全盤證據資料，在客觀上已達於通常一般之人均不致於有所懷疑
    ，而得確信被告確曾犯罪之程度，若未達到此一程度，而有合理懷疑之存在時，
    即無從為有罪之確信。最高法院三十年上字第八一六號、七十六年度台上字第四
    八九六號分別著有判例。
三、本件公訴人認被告涉有上開罪嫌，其主要論據無非係以起訴犯罪事實，業據告訴
    人指訴甚詳，並經證人辛○○、壬○○、丙○○證述二人有拉扯等語屬實，並有
    告訴人之診斷證明書、現場及告訴人受傷照片、載有事發時提款紀錄之第一商業
    銀行戶名乙○○、帳號00000000000號存款存摺二本、告訴人立具之
    贓物認領保管單在卷可稽，參以告訴人於六月十日下午五時五十八分五十二秒始
    提款完畢，旋於同日六時零分許，即自後跨越馬路追趕被告至事發地點對面，復
    發生拉扯等情，有本署勘驗事發當日由樹林市農會大同辦事處提款機處所拍攝錄
    影帶二捲之勘驗筆錄及該二捲錄影帶在卷可資佐證，可知在短短一分鐘內，被告
    、告訴人二人必定有發生糾紛。酌以被告自承與告訴人素不相識，而事發時二人
    亦未發生衝突等語，則告訴人豈有無故追趕陌生人，且立即與之發生拉扯之理？
    足證被告所辯未動手行搶云云不足採信。再者，告訴人與被告既然素不相識，自
    無任意加以攀誣之情，益徵告訴人指訴可採云云。
四、訊據被告堅詞否認涉有搶奪未遂犯行，辯稱：當時伊在檳榔攤喝酒，檳榔攤老闆
    見伊有醉意，叫伊先回去，伊就走回去，走到大門確實有看到告訴人在領款，伊
    就開門要進去，走到一、二樓之間發現沒有鑰匙，就下樓跟母親拿鑰匙，開樓下
    大門時，告訴人做在摩托車，告訴人就捉住伊的衣領說『少年，稍等一下』（台
    語發音）將伊攔下，且打手機向他朋友說『有人要對我怎樣，趕快過來』，伊不
    認識他，伊接著推開告訴人的手並說『我沒有要如何，我是要去對面』，之後伊
    沒有理他，就穿越安全島要到對面，他就拿安全帽從後面打伊之頭部，伊就回手
    打他的臉及胸。伊與告訴人就發生扭打，後來就有十幾人到」等語。經查，
  (1)本件公訴人認被告涉有搶奪未遂罪嫌之證據，除告訴人之指述外，該等證人、前
    開錄影帶內容，經前開理由欄壹有罪部分之一各項調查結果，僅能證明被告有毆
    打告訴人及與告訴人互毆、拉扯之事實，均無人親眼目睹或有拍攝到被告有搶奪
    未遂之犯行，而提款紀錄之第一商業銀行戶名乙○○、帳號000000000
    00號存款存摺二本、告訴人立具之贓物認領保管單在卷可稽，僅足以證明告訴
    人當時確實有領款九萬元放置於身上，告訴人之驗傷診斷證明書，係證明被告有
    毆打告訴人之傷害犯行。
  (2)而告訴人告訴人於警訊時指稱：「當時我於右揭時地提款後欲離開時，突有一名
    男子即被告衝過來，以手硬搶我剛提款置於我上衣左口袋之九萬元，我本能反應
    以手阻擋對方」、「當時我提款機前提款時，當領至第三筆時，犯嫌丁○○於我
    右手邊樓梯間叫我『朋友、朋友』，我沒有理會他，我接續提款完後，他又叫我
    朋友、朋友，我以為是認識的朋友，所以走過去看一下，對方就打開樓梯間鐵門
    ，伸出右手，要搶我右胸口袋裡的九萬元」（分別見偵查卷第六頁背面及第七頁
    背面），告訴人於偵訊時則指述稱：「在大同提款機旁，李男以右手抓住我的左
    上方口袋，要拿其內之九萬元，我將之撥開」（偵查卷第四十四頁），後於甲○
    訊問時陳稱：「（問：案發當天情形）我在樹林農會領錢，丁○○在照片第二張
    七十六號門牌的樓梯間，大門打開對著我，叫我『喂喂, 朋友、朋友』，我提第
    二、三筆那時他叫我，我並沒有理他，到提完第五筆時，他還在叫我，我誤以為
    是我認識的朋友，我提完錢之後，我就向前查看，我到大門處，跟他面對面時，
    他伸出右手要拿我放在上衣左口袋的錢，我就用右手撥開之後，他就閃身橫越馬
    路到對面分隔島，他走到騎樓就慢下來，那邊有一個檳榔攤，我跟上去後就拍他
    的肩膀，想確認他是開玩笑或是認真的，我就跟他說『你剛剛是幹麼，要搶錢嗎
    ？』那時我有抓住他的右肩膀，那時檳榔攤有很多人跑出來圍毆我。當天他的酒
    味很重。（問：被告在叫你『朋友、朋友時』神情）好像是認識的朋友一樣的表
    情。」（見甲○九十一年三月七日訊問筆錄）、「（問：當時情況）我當時錢已
    經領好了放在左側上衣口袋，就聽到在我身旁右側（當時被告是在一樓大門的樓
    梯間）的被告叫我『喂、喂』我誤以為是有認識的朋友叫我，我就上前要跟他打
    招呼，我過去時被告就伸出右手要抓我的左側的口袋，我就用右手把他撥開，他
    就用快走方式至對面檳榔攤的騎樓下，我就向前抓住他右肩膀的衣服並問他是否
    是要搶劫，他還沒回答就有人衝出來。」（見甲○九十一年八月二十二日訊問筆
    錄）、「案發當天，被告有喝酒，酒氣很重，我不知道他的動機是什麼，當時被
    告在樓梯口向我招手，我以為是我認識的人，我就走過去，他就抓住我的左胸前
    衣服的口袋，我當時剛領的九萬元就放在口袋內。（問：被告有無將手伸進口袋
    ）他一抓住左胸前時，我就馬上撥開。我跟被告不認識，沒有必要誣賴他。實際
    上是被告與他弟弟及其他的人打我，但他不可能承認。（問：當時認為被告有搶
    你的錢）不清楚他當時的動機，但當時錢並沒有掉出來。」（見甲○九十二年一
    月十三日訊問筆錄），依告訴人先後之指述，告訴人於第一次警訊時指稱係被告
    衝過來，其後之陳述即稱係被告呼叫朋友、朋友，告訴人始向前向被告打招呼、
    查證，雖被告否認有此情事，然告訴人先後多次指認一致，應認被告有向告訴人
    呼叫，而告訴人向前時，被告亦有朝告訴人左上依口袋方向伸出右手之舉動，惟
    值得探究的是被告伸出右手之動機、意圖為何？依告訴人之指述，被告向告訴人
    呼叫時，神情好像是認識朋友一樣的表情，且被告雖朝告訴人上衣左口袋伸出右
    手，惟被告是否確實有抓住該上衣左口袋，告訴人上開之指述有稱「被告已抓住
    口袋」、有稱「被告要抓住我左側之口袋」，是被告是否確實已抓住告訴人該口
    袋一情，告訴人並無法明確指述，且縱被告有抓住告訴人之口袋，被告並未將手
    伸入口袋即為告訴人所撥開，從被告呼叫告訴人之神情，使告訴人誤認其係所認
    識之朋友而上前查看之狀況，告訴人亦陳稱無法確定被告之意圖，參以被告當時
    正處於酒後精神耗弱之狀態，被告基於誤認告訴人為其友人而伸出右手打招呼亦
    不無可能，是尚無法僅憑告訴人之指訴即認被告有搶奪之意圖。
  (3)又經甲○送法務部調查局測謊鑑定結果，被告就（一）案發時期未搶乙○○之金
    錢；（二）其未叫人前來毆打乙○○；（三）係乙○○叫人前來，經測試均呈情
    緒波動之反應，研判有說謊，固有法務部調查局九十一年八月十五日調科參字第
    ○九一○○三五六七六○號測謊報告書在卷可佐，惟並無積極證據證明被告有意
    圖行搶之犯意，已如前述，按所謂測謊鑑定係利用一般被測謊者說謊時，每有情
    緒波動之反應，用以判別是否說謊供資參考，進而蒐集證據，突破被測者之心防
    ，探求事實，是測謊調查僅得止於證明被測謊者所述不實，其憑信力若何，仍應
    依職權為必要之調查，藉以究明實質的真實之所在，尚不能徒以有此形式事實之
存在，即遽採為被測者有罪之唯一及絕對之依據，即測謊係依一般人在說謊時，
    會產生遲疑、緊張、恐懼、不安等心理波動現象之原理，用科學儀器紀錄受測者
    於回答問題時之血壓、脈博、呼吸等生理狀態，以分析判斷受測者之供述是否違
    反其內心之真意而有不實之鑑定方法，其鑑驗結果有時亦因受測人之生理、心理
    因素而受影響，歷來心理學家對其正確性饒有爭議，是如對被告測謊，縱呈說謊
    或不正常反應，亦僅能認其未說實話，尚不能據作為認定被告犯罪之積極證據，
    。綜上，本件測謊鑑定之結果雖不利於被告，尚無其他補強證據足以驗證其是否
    與事實相符，尚不得以被告未通過測謊鑑識，即率斷被告確有搶奪未遂犯行。
五、綜上，無積極證據確信被告涉有搶奪未遂犯行，惟此部分與前開論罪部分係實質
    結合犯之一罪關係，爰不另為無罪之諭知。
據上論斷，應依刑事訴訟法第二百九十九條第一項前段、第三百條，刑法第二十八條
、第二百七十七條第一項、第十九條第二項、第四十一條第一項前段，罰金罰鍰提高
標準條例第一條前段、第二項，判決如主文。
本案經檢察官吳宗光到庭執行職務
中      華      民      國    九十二    年      四      月    二十四    日
                                  臺灣板橋地方法院刑事第四庭
                                          法  官  陳明珠
右正本證明與原本無異。
如不服本判決，應於判決送達後十日內，向甲○提出上訴狀。
                                          書記官  陳慧儷
中      華      民      國    九十二    年      四      月    二十四    日
刑法第二百七十七條第一項
傷害人之身體或健康者，處三年以下有期徒刑，拘役或一千元以下罰金。
犯前項之罪，因而致人於死者，處無期徒或七年以上有期徒刑；致重傷者，處三年以
上十年以下有期徒刑。


司法院資訊處製作；財團法人民間司法改革基金會備份。
